臺灣高等法院臺中分院刑事判決　　　 94年度交上易字第584號
上　訴　人
即　被　告　甲○○
選任辯護人　曾耀聰　律師
上列上訴人因過失傷害案件，不服臺灣彰化地方法院中華民國94
年3月25日第一審判決（民國93年度交易字第183號，起訴案號：
臺灣彰化地方法院檢察署93年度偵字第2727號），提起上訴，本
院判決如下：
    主 　　 文
原判決撤銷。
甲○○因過失傷害人，處拘役伍拾日，如易科罰金，以佰元折
算壹日。
    事 　　 實
一、甲○○考領有輕型機車駕駛執照，於民國九十三年三月一日
    上午八時二十分許，騎乘車牌號碼ＥＹＰ─七一三號輕型機
    車上班之途中，沿彰化縣溪湖鎮○○路外側車道由南往北方
    向行駛，行經該路段與培英路交岔路口之前，欲自左超越行
    駛在前方外側車道、由乙○○（未考領重型機車駕駛執照）
    駕駛之車牌號碼ＭＺＥ─九一一號機車時，本應注意欲超越
    同一車道之前車時，須先按鳴喇叭二單響或變換燈光一次，
    待前行車減速靠邊或以手勢或亮燈表示允讓後，後行車始得
    超越；又行駛時，駕駛人應注意車前狀況及兩車併行之間隔
    ，並隨時採取必要之安全措施，而依當時路況，並無不能注
    意情事，竟疏未注意先按鳴喇叭或變換燈光，促請前車注意
    ，且未保持安全間隔，即貿然自乙○○所騎機車左側超車，
    此時乙○○亦疏未注意有後方來車，而將車偏左行駛，致甲
    ○○所騎駛之機車右側車身撞及乙○○，機車之左前側，使
    乙○○因而倒地受有胸痛併血胸之傷害，肇事後乙○○、甲
    ○○均被送往溪湖醫院醫治，經人報案後，由員警張明桔前
    往醫院詢問醫護人員而查悉甲○○肇事。
二、案經乙○○訴由彰化縣警察局溪湖分局報請臺灣彰化地方法
    院檢察署檢察官偵查起訴。
    理 　　 由
一、訊據上訴人即被告甲○○坦承於九十三年三月一日上午八時
    二十分許，騎乘車牌號碼EYP－713號輕型機車沿彰化縣溪湖
    鎮○○路外側車道由南往北方向，行經該路段與培英路交岔
    路口前，欲超越前車時，未先按鳴喇只或變換燈光，不待前
    行車允讓，即逕自告訴人乙○○乘之車牌號碼MZE－911號機
    車左側超車，致發生車禍等情不諱，惟辯稱：當時告訴人之
    機車有偏左行駛情形才撞到，雙方均有疏失云云。經查本件
    車禍，依卷附現場照片顯示，告訴人騎乘之機車係倒在彰水
    路上之斑馬線上，被告騎駛之機車則倒在彰水路與培英路之
    交岔路口內，二車倒地位置約相距二．一公尺，被告機車在
    告訴人機車之前方，車頭朝往東方向，告訴人機車在現場所
    留刮地痕，呈偏走之走向，其機車左前側有撞痕，左後側無
    撞痕，而被告機車右前方無撞痕，右內側內箱有明顯屈凹痕
    破裂，右側踏板處斷裂等情，是依上開車禍現跡證觀之，
    顯然被告機車超車時，並未保持安全間隔，致其機車右內側
    擦撞到告訴人機車左前側，而告訴人之機車車頭，當時應有
    偏左行駛之情形，否則其車被擦撞之部位應為左後側而非左
    前側，且因偏左行駛之故，告訴人機車被撞倒地，刮地痕始
    會呈偏左之走向，臺灣省車輛行車事故覆議鑑定委員會亦同
    此認定，有該委員會九十四年一月十八日府覆議字第○九三
    ○一○八○一Ａ號函，九十四年一月卅一日府覆議字第○九
    三○一○八○一Ｂ號函在卷可憑。按汽車（含機車）欲超越
    同一車道之前車時，須先按鳴喇叭二單響或變換燈光一次，
    於前行車減速靠邊或以手勢或亮右方向燈表示允讓後，後行
    車始得超越；又汽車行駛時，駕駛人應注意車前狀況及兩車
    併行之間隔，並隨時採取必要之安全措施，道路交通安全規
    則第一百零一條第三款、第五款、第九十四條、第三項分別
    定有明文，被告駕車自應注意上開規定，而依當時路況並無
    不能注意之情事，竟疏未注意，違反上開交通規則之規定，
    未待前車允讓及保持安全間隔，即貿然自告訴人機車左側超
    車而肇事，致告訴人隨機車倒地，受有胸痛併血胸之傷害，
    此亦有診斷證明書可稽，是被告有行車過失已至為明確，且
    其過失行為與告訴人所受前開傷害間，具有相當因果關係，
    此外，復有道路交通事故調查報告表(一)(二)各一件存卷可佐，
    本件事證明確，雖告訴人之機車有偏左行駛情形，對於車禍
    之發生與有過失，然被告不當超車，仍應負絕大部分之肇事
    責任，其犯行堪予認定。
二、核被告所為，係犯刑法第二百八十四條第一項前段之過失傷
    害罪，原審雖予被告論科，惟對於告訴人行車與有過失未為
    論及，尚有未洽，被告上訴謂其無行車過失云云，固非可採
    ，然原判決既有可議，即應予撤銷改判，爰審酌被告之過失
    程度較重及告訴人所受傷勢等一切情狀，量處拘役五十日並
    諭知易科罰金之折算標準示懲。
三、據上論斷，應依刑事訴訟法第三百六十九條第一項前段、第
    三百六十四條、第二百九十九條第一項前段，刑法第二百八
    十四條第一項前段、第四十一條第一項前段，罰金罰鍰提高
    標準條例第一條前段、第二條，判決如主文。
本案經檢察官鍾宗耀到庭執行職務。
中　　華　　民　　國　　94　　年　　7 　　月　　29  　日
               刑事第四庭  審判長法　官　洪　耀　宗
                                 法　官　劉　登　俊
                                 法　官　陳　欣　安
上列正本證明與原本無異。
不得上訴。
                                 書記官　阮　正　枝
中　　華　　民　　國　　94　　年　　8 　　月　　1 　　日
　　　　　　　　　　　　　　　　　　　　　　　　　　　Ｒ
